臺灣高等法院刑事判決
109年度上易字第2162號
上  訴  人  
即  被  告  吳嘉龍



                    （另案法務部○○○○○○○○○○○執行中）
上列上訴人因竊盜等案件，不服臺灣新北地方法院109年度審易
字第1375號，中華民國109年7月31日第一審判決（起訴案號：臺
灣新北地方檢察署109年度偵字第7827、12844號），提起上訴，
本院判決如下：
    主  文
上訴駁回。
    事實及理由
一、本案經本院審理結果，第一審判決依上訴人即被告吳嘉龍之
    自白，適用簡式審判程序，認被告犯侵入住宅竊盜罪，共2
    罪，分別量處有期徒刑7月、8月，依法定應執行刑為有期徒
    刑1年，並說明原判決附表所示之物，為本件竊盜之犯罪所
    得，均尚未實際合法發還被害人，應依刑法第38條之1第1項
    前段及第3項等規定，分別於被告所犯各該罪主文項下宣告
    沒收，並於全部或一部不能沒收或不宜執行沒收時，追徵其
    價額，就其餘竊得被害人所有之身分證、健保卡、金融卡、
    汽機車駕照、機車行照等物，因屬個人身分證明、信用、資
    格之用，倘被害人申請註銷、掛失止付並補發新卡片、證件
    ，原卡片、證件即失去功用，已不具刑法重要性，依刑法第
    38條之2第2項規定不予宣告沒收之理由，經核認事用法及量
    刑均無不當，應予維持，並引用第一審判決書記載之事實、
    證據及理由（如附件）。
二、被告上訴意旨略以：伊應符合自首之規定，應減輕其刑，伊
    於警詢、偵查及審理均自白犯罪，有悔意，犯後態度良好，
    應依刑法第59條規定酌減其刑，並再從輕量刑云云。
三、按所謂自首，係以對於未發覺之犯罪，在有偵查犯罪職權之
    公務員知悉犯罪事實及犯人之前，向該管公務員承認犯罪而
    接受裁判而言；又所謂發覺，不以有偵查犯罪之機關或人員
    確知其人犯罪無誤為必要，僅須有確切之根據得為合理之可
    疑者，亦屬發覺。經查，本件係因被害人陳張欵、陳奕勳發
    覺遭竊後報警處理，經警調閱相關監視器錄影畫面，始循線
    查悉被告為行為人等情，業據各該被害人於警詢中陳述明確
    ，並有監視器影像光碟、照片可按。是員警依被害人報案後
    ，調閱監視器畫面得悉被告就是竊盜行為人，才因此通知被
    告到案接受詢問，故即使被告於員警詢問時坦承竊盜，此屬
    自白犯罪，按上說明，核與自首之要件不符。又刑法第59條
    之酌量減輕其刑，必須犯罪另有特殊之原因與環境等等，在
    客觀上足以引起一般同情，認為即予宣告法定低度刑期尤嫌
    過重者，始有其適用。本件被告所犯加重竊盜罪，法定最輕
    本刑為有期徒刑6月，此等刑度，與被告純係為一己私利，
    即侵入他人住宅內犯竊盜罪，嚴重影響私人財產權、居家安
    全等情比較觀之，在客觀上，並無任何足以引起一般人同情
    而顯可憫恕之情事，按上說明，自無刑法第59條酌減其刑之
    適用。又原審就刑之裁量，業已敘明其理由（見原判決第5
    頁），顯已以行為人之責任為基礎，審酌刑法第57條各款所
    列情形，為科刑輕重標準之綜合考量，其量定之刑罰，並未
    逾越法定刑度，亦無明顯失出失入之情形，且合併定之應執
    行刑，並未踰越刑法第51條第5款所定法律之外部性界限，
    刑度也有所減輕，顯已給予適度之刑罰折扣，符合法律授與
    裁量權之目的，與所適用法規目的之內部性界限無違，並無
    出於恣意裁量，自難遽指違法或不當。綜上說明，被告以前
    詞指摘原判決不當，均無理由，本件上訴應予駁回。
據上論斷，應依刑事訴訟法第368條、第373條，判決如主文。
本案經檢察官張瑞娟提起公訴，被告提起上訴，檢察官許祥珍到
庭執行職務。
中　　華　　民　　國　　109 　年　　12　　月　　23　　日
                  刑事第十四庭  審判長法　官  黃斯偉
                                      法　官  黎惠萍
                                      法　官  許泰誠
以上正本證明與原本無異。
不得上訴。
                                      書記官  朱子勻
中　　華　　民　　國　　109 　年　　12　　月　　23　　日
附件：
臺灣新北地方法院刑事判決           109年度審易字第1375號
公　訴　人　臺灣新北地方檢察署檢察官
被　　　告　吳嘉龍　男　42歲（民國00年00月0日生）
                    身分證統一編號：Z000000000號
                    籍設新北市○○區○○路0段0號2樓（即
                        新北○○○○○○○○）
                    居新北市○○區○○路000號3樓
                    （現因另案於法務部○○○○○○○臺北
                      分監執行中）
上列被告因竊盜案件，經檢察官提起公訴（109 年度偵字第7827
號、第12844 號），被告於本院準備程序進行中為有罪陳述，經
告知簡式審判程序之旨，並聽取當事人之意見後，經本院裁定行
簡式審判程序，判決如下：
    主  文
吳嘉龍犯侵入住宅竊盜罪，處有期徒刑柒月；未扣案如附表編號
一、二所示之物均沒收，於全部或一部不能沒收或不宜執行沒收
時，追徵其價額。又犯侵入住宅竊盜罪，處有期徒刑捌月；未扣
案如附表編號三至六所示之物均沒收，於全部或一部不能沒收或
不宜執行沒收時，追徵其價額。應執行有期徒刑壹年。
    事  實
一、吳嘉龍意圖為自己不法之所有，基於竊盜之犯意，分別為下
    列之行為：
  ㈠於民國108 年11月21日18時10分許，騎乘車牌號碼000-0000
    號普通重型機車，行經陳張欵位於新北市○○區○○路○○巷0 弄
    0 號1 樓之住家前，因見該住家之側門未上鎖，認有機可乘
    ，竟趁無人注意之際，打開該側門侵入陳張欵上址住家內（
    所涉侵入住宅部分，未據告訴），徒手竊取陳張欵所有之皮
    包1 個（內有身分證、健保卡、中國信託銀行、農會、郵局
    之金融卡各1 張）及其配偶陳昆逢所有之行動電話1支，得
    手後旋即駕車離去。嗣因陳張欵發覺遭竊後報警處理，經警
    調閱相關監視器錄影畫面，而循線查悉上情。
  ㈡再於108 年11月24日14時44分許，騎乘上開普通重型機車，
    行經陳奕勳位於新北市○○區○○○路00巷00號1 樓之住家前，
    因見該住家之大門未上鎖，認有機可乘，竟趁無人注意之際
    ，打開該大門侵入陳奕勳上址住家內（所涉侵入住宅部分，
    未據告訴），徒手竊取陳奕勳所有之筆記型電腦1 臺、、黑
    色側背包1 個（內有身分證、健保卡、中國信託銀行、郵局
    、元大銀行、花旗銀行、富邦銀行、匯豐銀行之金融卡、汽
    機車駕照、機車行照各1 張、現金新臺幣〈下同〉2,000 元）
    及其配偶古瑋倫所有之中國信託銀行金融卡1 張、其父陳永
    欽所有之拖鞋1 雙，得手後旋即駕車離去。嗣因陳奕勳發覺
    遭竊後報警處理，經警調閱相關監視器錄影畫面，而循線查
    悉上情。
二、案經陳張欵、陳奕勳訴由新北市政府警察局新莊分局報請臺
    灣新北地方檢察署檢察官偵查起訴。
    理  由
一、查本案被告吳嘉龍所犯係死刑、無期徒刑、最輕本刑為3 年
    以上有期徒刑以外之罪，其於準備程序中就前揭被訴事實為
    有罪之陳述，經本院告知簡式審判程序之旨，並聽取公訴人
    、被告之意見後，經裁定進行簡式審判程序審理，則本案證
    據之調查，依刑事訴訟法第273 條之2 規定，自不受同法第
    159 條第1 項、第161 條之2 、第161 條之3 、第163 條之
    1 及第164 條至第170 條規定之限制，合先敘明。
二、上揭事實，業據被告吳嘉龍於警詢及本院審理中均坦承不諱
    （見臺灣新北地方檢察署109 年度偵字第12844 號卷，下稱
    109 偵12844 卷，第8 至9 頁；同署109 年度偵字第7827號
    卷，下稱109 偵7827卷，第13至15頁；本院109 年度審易字
    第1375號卷，下稱本院卷，第106 頁、第111 頁），並有下
    列證據可供佐證：
  ㈠上揭事實欄一㈠部分：核與證人即告訴人陳張欵於警詢中之證
    述情節相符（見109偵12844 卷第11至13頁），並有車牌號
    碼000-0000號之車輛詳細資料報表1 紙、監視器錄影畫面翻
    拍照片8 張、監視器錄影檔光碟1 片等在卷可查（見109 偵
    12844 卷第15至21頁、第23頁、證物袋）。
  ㈡上揭事實欄一㈡部分：核與證人即告訴人陳奕勳於警詢中之證
    述情節相符（見109偵7827卷第17至19頁），並有車牌號碼0
    00-0000號之車輛詳細資料報表1 紙、現場照片2 張、監視
    器錄影畫面翻拍照片4 張、監視器錄影檔光碟1 片等附卷足
    參（見109 偵7827卷第21至22頁、第23頁、第25頁、證物袋
    ）。綜上所述，被告前揭任意性自白既有前開證據足資補強
    ，應堪信為真實，故被告前揭各開犯行均可認定，應依法論
    罪科刑。
三、論罪科刑：
  ㈠是核被告吳嘉龍就事實欄一㈠、㈡所為，均係犯刑法第321條第
    1 項第1 款之侵入住宅竊盜罪（共2 罪）。又被告就事實欄
    一㈠所示同時竊取告訴人陳張欵及其配偶所有之財物、事實
    欄一㈡所示同時竊取告訴人陳奕勳及其配偶、父親所有之財
    物，而各侵害數人之財產法益，均係以一行為同時觸犯數罪
    名，依刑法第55條之規定，皆為同種想像競合犯，各應從一
    重侵入住宅竊盜罪處斷。另被告所犯上開2 罪間，犯意各別
    、行為互殊，應予分論併罰。
  ㈡再按受徒刑之執行完畢，或一部之執行而赦免後，5 年以內
    故意再犯有期徒刑以上之罪者，為累犯，刑法第47條第1 項
    定有明文。經查，被告前㈠於96年間因竊盜案件，經本院以9
    7年度易緝字第41號判決分別判處有期徒刑8 月、1 年，各
    減為有期徒刑4 月、6 月，上訴後，經臺灣高等法院以97年
    度上易字第1535號判決駁回上訴而告確定；㈡再於96年間因
    竊盜案件，經本院以97年度易字第706 號判決判處有期徒刑
    10月，上訴後，經臺灣高等法院以97年度上易字第1647號判
    決駁回上訴而告確定；㈢又於97年間因施用毒品案件，經本
    院以97年度訴字第1614號判決分別判處有期徒刑8 月、4 月
    ，上訴後，經臺灣高等法院以97年度上訴字第2519號判決駁
    回上訴而告確定；㈣又於97年間因竊盜案件，經本院以97年
    度簡字第7934號判決判處有期徒刑5 月確定；㈤復於97年間
    因施用毒品案件，經本院以97年度訴字第4902號判決判處有
    期徒刑8 月，迭經臺灣高等法院、最高法院分別以98年度上
    訴字第957 號、98年度台上字第2757號判決駁回上訴而告確
    定；㈥繼於97年間因施用毒品案件，經本院以98年度訴字第1
    070號判決判處有期徒刑8 月確定，上開㈠、㈡、㈢、㈣、㈤案經
    本院以99年度聲字第43號裁定合併定應執行有期徒刑3 年4 
    月確定，並與㈥案接續執行，嗣於101 年3 月15日縮短刑期
    假釋出監並付保護管束，惟其後遭撤銷假釋，尚餘殘刑有期
    徒刑6 月又16日（刑期起算日期為102 年7 月1 日，指揮書
    執畢日期為103 年1 月16日，下稱第一執行案）。㈦另於101
     年間因施用毒品案件，經本院以102 年度訴字第545 號判
    決各判處有期徒刑9 月（共2 罪），上訴後，經臺灣高等法
    院以102 年度上訴字第1377號判決駁回上訴而告確定；㈧再
    於101 年至102 年間因竊盜案件，經本院以102 年度易字第
    990 號、第1756號判決分別判處有期徒刑4 月（共11罪）、
    3 月（共5 罪）、6 月、7 月、8 月、10月確定；㈨復於102
     年間因施用毒品案件，經本院以102 年度訴字第1429號判
    決判處有期徒刑11月確定；㈩又於101 年間因搶奪、侵占案
    件，經本院以103 年度訴字第587 號判決分別判處有期徒刑
    10月、8 月、4 月確定，上開㈦、㈧、㈨、㈩案經本院以104 年
    度聲字第2540號裁定合併定應執行有期徒刑7 年4 月確定（
    刑期起算日期為103 年1 月17日，指揮書執畢日期為109 年
    12月17日，下稱第二執行案）。前揭經撤銷假釋後所餘殘刑
    有期徒刑6 月又16日即第一執行案，與第二執行案接續執行
    ，於108 年8 月6 日縮短刑期假釋出監並付保護管束，嗣經
    撤銷假釋，尚應執行殘刑有期徒刑1 年1 月又4日，此有臺
    灣高等法院被告前案紀錄表1 份附卷可佐；然被告於第二執
    行案徒刑執行中假釋出監，嗣因撤銷假釋，仍須執行殘刑，
    故第二執行案尚未執行完畢，況且第一執行案之執行完畢日
    期為103 年1 月16日，迄至被告本件竊盜犯行時已逾5 年。
    綜上，被告於本件犯罪尚與刑法第47條第1 項累犯之要件未
    符，起訴書意旨上開所認容有誤會，附此敘明。
  ㈢爰審酌被告正值壯年，不思以正途獲取所需，恣意以上開方
    法竊取他人財物，況且其前屢因竊盜案件經法院判處罪刑在
    案，有上開被告前案紀錄表1 份在卷可查，竟重蹈覆轍再為
    本件犯行，顯無尊重他人財產權之觀念，並對社會治安影響
    甚大，所為應予非難；惟兼衡被告犯後坦承犯行之態度，並
    參以其犯罪之動機、目的、手段、情節、國中畢業之智識程
    度、家庭經濟狀況勉持之生活狀況、竊得財物之價值、被害
    人所受損失之程度，及被告犯後迄今尚未能與被害人達成和
    解、獲取諒解等一切情狀，分別量處如主文所示之刑，並定
    其應執行刑，以示懲儆。
四、沒收：
  ㈠未扣案如附表編號一至六所示之物，分別屬被告如事實欄一㈠
    、㈡所示竊盜犯行之犯罪所得，均尚未實際合法發還被害人
    ，亦無刑法第38條之2 第2 項所定「過苛之虞」、「欠缺刑
    法上之重要性」、「犯罪所得價值低微」或「為維持受宣告
    人生活條件之必要」情形，且因未扣案之犯罪所得有全部或
    一部不能沒收或不宜執行沒收之虞（即有滅失、混同或善意
    第三人取得等情），故依刑法第38條之1 第1 項前段及第3 
    項之規定，分別於被告所犯各該罪主文項下宣告沒收，並於
    全部或一部不能沒收或不宜執行沒收時，追徵其價額。
  ㈡至於未扣案之被告就事實欄一㈠所竊得告訴人陳張欵所有之身
    分證、健保卡、中國信託銀行、農會、郵局之金融卡各1張
    、事實欄一㈡所竊得告訴人陳奕勳所有之身分證、健保卡、
    中國信託銀行、郵局、元大銀行、花旗銀行、富邦銀行、匯
    豐銀行之金融卡、汽機車駕照、機車行照各1 張及其配偶古
    瑋倫所有之中國信託銀行金融卡1 張，固屬被告所犯事實欄
    一㈠、㈡所示竊盜犯行之犯罪所得，惟此物品純屬個人身分證
    明、信用、資格之用，倘告訴人或被害人申請註銷、掛失止
    付並補發新卡片、證件，原卡片、證件即失去功用，已不具
    刑法重要性，為免執行之困難，故依刑法第38條之2 第2 項
    規定不予宣告沒收。
  ㈢另刑法沒收規定修法後，就數罪併罰案件多數沒收之情形，
    主文於定應執行刑後，可毋庸書寫合併沒收之諭知，宜由檢
    察官依修正後刑法第40條之2 第1 項併執行沒收即可（參臺
    灣高等法院暨所屬法院105 年法律座談會刑事類提案第10號
    結論），末此說明。
據上論斷，應依刑事訴訟法第273 條之1 第1 項、第299 條第1
項前段，刑法第321 條第1 項第1 款、第55條、第51條第5 款、
第38條之1 第1 項前段、第3 項，刑法施行法第1 條之1 第1項
，判決如主文。
本案經檢察官邱舒婕到庭執行職務。
中　　華　　民　　國　 109　　年　　 7　　月　　31　　日
                  刑事第二十四庭  法　官  陳俞伶
以上正本證明與原本無異。
如不服本判決，應於判決送達後20日內敘明上訴理由，向本院提
出上訴狀（應附繕本），上訴於臺灣高等法院。其未敘述上訴理
由者，應於上訴期間屆滿後20日內向本院補提理由書「切勿逕送
上級法院」。
                                  書記官　方信琇
中　　華　　民　　國　 109　　年　　8 　　月　　3 　　日
附錄本案論罪科刑法條全文：
中華民國刑法第321 條
犯前條第1 項、第2 項之罪而有下列情形之一者，處6 月以上5
年以下有期徒刑，得併科50萬元以下罰金：
一、侵入住宅或有人居住之建築物、船艦或隱匿其內而犯之。
二、毀越門窗、牆垣或其他安全設備而犯之。
三、攜帶兇器而犯之。
四、結夥三人以上而犯之。
五、乘火災、水災或其他災害之際而犯之。
六、在車站、港埠、航空站或其他供水、陸、空公眾運輸之舟、
    車、航空機內而犯之。
前項之未遂犯罰之。

附表：

編號 物品名稱及數量 備註 一 皮包1 個 被告犯事實欄一㈠犯罪所得，惟未扣案，尚未實際合法發還告訴人陳張欵。 二 行動電話1 支 被告犯事實欄一㈠犯罪所得，惟未扣案，尚未實際合法發還告訴人陳張欵之配偶陳昆逢。 三 筆記型電腦1 臺 被告犯事實欄一㈡犯罪所得，惟未扣案，尚未實際合法發還告訴人陳奕勳。 四 黑色側背包1 個 被告犯事實欄一㈡犯罪所得，惟未扣案，尚未實際合法發還告訴人陳奕勳。 五 現金新臺幣2,000 元 被告犯事實欄一㈡犯罪所得，惟未扣案，尚未實際合法發還告訴人陳奕勳。 六 拖鞋1 雙 被告犯事實欄一㈡犯罪所得，惟未扣案，尚未實際合法發還告訴人陳奕勳之父陳永欽。